【裁判字號】    91,易,531
【裁判日期】    920106
【裁判案由】    違反能源管理法
【裁判全文】
臺灣高雄地方法院刑事判決                          九十一年度易字第五三一號
    公  訴  人  臺灣高雄地方法院檢察署檢察官
    被      告  乙○○  男  四.
右列被告因違反能源法案件，經檢察官聲請簡易判決處刑（九十年度偵字第二０四五
０號），本院認不宜以簡易判決處刑（九十年度雄簡字第一三八八號），爰適用通常
程序審理，判決如左：
    主  文
乙○○違反經營柴油之零售業務者，應設置加油站之規定，經營柴油零售業務，而致
生公共危險，處拘役貳拾日，如易科罰金，以佰元折算壹日。
扣案之柴油貳仟公升，沒收之。
    事  實
一、乙○○明知經營柴油之零售業務者應設置加油站之規定，詎其未設置加油站，即
    自九十年八月間起至同年十月二十六日止，在高雄市○○路及草衙路口台灣夾板
    公司後方空地，多次向某綽號「阿彬」姓名年籍不詳之成年男子（以下簡稱「阿
    彬」），以每公升九元之價格販入柴油，裝入無安全設備之鐵桶內，再以租來之
    無防火、防撞等安全設施之小貨車，將柴油載運至高雄縣大寮鄉大坪頂某處，以
    每公升九點五元之價格，銷售與不特定之人，賺取其間差價牟利，違反經營柴油
    之零售業務者，應設置加油站之規定，經營柴油零售業務，且因其於鐵桶中所裝
    之柴油，可燃性與揮發性高，而其又未對裝載用之鐵桶或運送油桶之交通工具作
    何安全維護設施，致生公共危險。嗣於同年十月二十六日中午十二時二十一分許
    ，其正駕駛車牌號碼Ｃ三─六八二一號小貨車，載運桶裝柴油十桶（每桶二百公
    升，共二千公升），欲往高雄縣大坪頂銷售時，在高雄縣鳳山市國道一號三七二
    公里南向處，為警攔檢查獲，並扣得二千公升柴油。
二、案經內政部警政署國道公路警察局報請臺灣高雄地方法院檢察署檢察官聲請以簡
    易判決處刑。
    理  由
一、按檢察官聲請以簡易判決處刑案件，經法院認為不得或不宜以簡易判決處刑者，
    應適用通常程序審判之，刑事訴訟法第四百五十二條定有明文。本件檢察官雖聲
    請以簡易判決處刑，惟扣案物品是否確為柴油，應經檢驗始足判斷，是本院認不
    宜逕以簡易判決處刑，乃改依通常程序審理，合先敘明。
二、訊據被告乙○○固不否認於右揭時、地，以每公升九元之價格向「阿彬」購入柴
    油，再將柴油裝入鐵桶內，以小貨車載運至高雄縣大寮鄉大坪頂某處交與他人等
    情，惟辯稱：我並不是賣柴油給別人，我只是幫忙我的老客戶林先生載運柴油，
    並向其收取每桶一百元（即每公升零點五元）之運費而已云云。經查：
  (一)被告經警查獲時所載運之十桶能源產品，確屬柴油無誤，此有扣案之柴油二千公
    升及中國石油股份有限公司檢驗報告（報告編號：ＦＵ00000000號）在
    卷可按，合先敘明。
  (二)再公訴意旨雖認被告乙○○未經主管機關核准，即於高雄市○○路及草衙路口台
    灣夾板公司後方之空地私設加油站等情；然查，本件被告乃係於高雄縣鳳山市○
    道一號三七二公里南向處，正以車號Ｃ三—六八二一號自用小貨車載運柴油十桶
    ，而經警查獲，且被告於警、偵訊及本院審理時迭辯以：其並未私設加油站，其
    所運送之柴油係於高雄市○○路及草衙路口台灣夾板公司後方之空地向「阿彬」
    購入等情明確，而又查無其他證據足資證明被告確有私設加油站之行為，是足認
    被告應僅係向「阿彬」以每公升九元之價格購入柴油，而非自行私設加油站方是
    。
  (三)又查，被告於本院審理時雖一再辯稱：其僅係幫客戶祥立公司之林先生順便載運
    柴油，並向其收取每公升零點五元之運費而已，並非賺取差價云云；然被告於警
    訊及偵查中均已坦白承認其以些許差價販賣柴油牟利等情明確，且倘被告果真僅
    係幫忙客戶運送柴油而收取運送費，則衡情運費通常係以運送次數作為計價單位
    ，豈有以其運送之柴油公升數加以計價之理？又被告經警查獲時所扣得之筆記簿
    中除記載「祥立」外，尚有記載及他客戶之姓名及載運桶數，再佐以被告自承每
    次均僅運送五桶柴油與林先生等語（見本院九十一年十二月六日訊問筆錄），然
    其經警查獲時即已運有十桶柴油，堪見被告販售之對象應非僅其所稱之林先生一
    人方是，足認被告於本院審理時所為上開辯述應係臨訟卸責之詞，不足採信；被
    告向「阿彬」購入柴油再轉售與不特定之人從中賺取差價牟利，其有未經主管機
    關核准設置加油站即經營柴油零售業務之行為，至為明確。
  (四)被告於本院調查時自承：「我車上沒有加油的工具，當天運送油品的車子也是租
    來的，並不是自己的車子，車後並沒有蓋上遮蓋物」等語（見本院九十一年十月
    十八日訊問筆錄），而證人即查獲本件之員警甲○○亦證稱：該部車是一部貨車
    ，上面裝載有鐵製油桶，雖無漏油情形，但有柴油的味道等語（見本院九十一年
    三月二十二日訊問筆錄），足見被告用以裝載油品之鐵桶上並未遮蓋物品，亦未
    作任何防護措施，已可聞到柴油之味道，且其用以裝載柴油之小貨車僅係租來之
    一般小貨車，自無防火、防撞等安全設施，且被告經警查獲之地點乃係國道一號
    三七二公里南向處，車輛往來頻繁，被告以此不安全之方式載運高度易燃性之柴
    油，且行經人車往來頻繁之地，實足以致生公共危險無誤。綜上所述，被告未經
    主管機關核准設置加油站即經營柴油零售業務致生公共危險，事證明確，被告犯
    行堪以認定，應依法論科。
三、按行為之處罰，以行為時之法律有明文規定者為限，刑法第一條定有明文。經查
    ：石油管理法業於九十年十月十一日公布施行，同月十三日生效，新制定之石油
    管理法第五十五條規定：「自本法施行之日起，能源管理法有關石油之規定，不
    再適用」。又同法第二條第一項第一款、第四款分別規定：「石油：指石油原油
    、瀝青礦原油及石油製品」、「石油製品：指石油經蒸餾、精煉或摻配所得，以
    能源為主要用途之製品，包括汽油、柴油、煤油、輕油、液化石油氣、航空燃油
    及燃料油」。由上開說明可知，自九十年十月十三日起，能源管理法有關柴油之
    規定，已不再適用，而應適用新制定之石油管理法。本件被告銷售柴油之起迄日
    期係自九十年八月間某日起至九十年十月二十六日止，揆諸首揭說明，自應適用
    新制定之石油管理法，公訴人依能源管理法第二十條之一未經許可而經營中央主
    管機關指定之能源產品之銷售業務罪嫌提起公訴，即有未洽，起訴法條應予變更
    ，合先敘明。被告違反經營柴油之零售業務者，應設置加油站之規定，經營柴油
    零售業務，而致生公共危險，核被告所為，係違反石油管理法第十七條第一項規
    定，應依同法第四十條第三項之規定處罰。又被告自九十年八月間起至經警查獲
    之九十年十月二十六日止從事柴油零售業務之行為，本即含有繼續反覆實施同一
    種類行為之性質，均應包括於一個經營銷售柴油業務之範疇，為實質上一罪，僅
    能論以一罪，不成立連續犯。爰審酌被告販售柴油牟利之行為有害於能源之健全
    管理，惟其犯後已坦承部分犯行，所犯本件情節尚屬輕微，販售期間非長且所得
    不多等一切情狀，量處如主文所示之刑，並諭知易科罰金之折算標準。扣案之柴
    油二千公升，係被告犯罪所用之物，且屬被告所有，業據其等供明在卷，應併依
    法宣告沒收之；另送鑑耗損之柴油，既已滅失，自無庸再予宣告沒收之必要。
據上論斷，應依刑事訴訟法第二百九十九條第一項前段、第三百條、第四百五十二條
，石油管理法第四十條第三項，刑法第十一條前段、第四十一條第一項、第三十八條
第一項第二款，罰金罰鍰提高標準條例第二條，判決如主文。
中      華      民      國      九十二      年      一      月    六    日
                                  臺灣高雄地方法院刑事第四庭
                                      審判長法官  黃建榮
                                            法官  楊宗翰
                                            法官  盧怡秀
右正本證明與原本無異。
如不服本判決，應於判決送達後十日內，向本院提出上訴狀。
                                          書記官  林佳蓉
中      華      民      國      九十二      年      一      月    六    日
附錄論罪科刑法條：
石油管理法第四十條
有下列各款情事之一者，處新台幣一百萬元以上五百萬元以下罰鍰：
一  違反第十六條第二項規定，未經登記而經營汽、柴油批發業務。
二  違反第十七條第一項或第二項規定，經營汽、柴油或供車輛使用之液化石油氣零
    售業務。
三  違反第十八條第一項規定，未經申請核准而設置自用加儲油 (氣) 設施。
四  違反第三十三條第一項規定，未經申請核准而設置儲油設備。
前項供銷售或自用之石油製品及所使用之加儲油 (氣) 設施器具，沒入之。
有第一項各款情形之一而致生公共危險者，處二年以下有期徒刑、拘役或科或併科新
台幣六十萬元以上三百萬元以下罰金。
法人犯前項之罪者，除處罰其行為負責人外，對該法人亦科以前項之罰金。


司法院資訊處製作；財團法人民間司法改革基金會備份。
